---
title: "lab2"
author: "Antoniuk Davyd"
date: "2024-10-22"
output: html_document
---

```{r setup, include=FALSE}
knitr::opts_chunk$set(echo = TRUE)
```

Na podstawie danych w tabeli dotyczących pomiaru wysokości walca (w mm) oraz jego średnicy (w mm),
dokonaj oceny niepewności objętości walca. Pomiarów dokonano suwmiarką o dokładności równej 0.05mm.

```{r}
wysokosc <- c(67.85, 67.90, 67.90, 67.85, 67.95, 67.90, 67.90, 67.95, 67.90)
srednica <- c(16.00, 15.90,15.95,15.90,15.95,16.00,15.95,15.90, 15.95)
dt <- data.frame(wysokosc=wysokosc, srednica=srednica)
dt
```

1.wzór na objętość,
V(d,h)=(pi*d^2*h)/4

$$V(d,h)=\dfrac{\pi*d^2*h}{4}$$
2. wzór na niepewność standardową pomiaru pośredniego wraz z wyliczonymi pochodnymi
$$u(V)=\sqrt{(\dfrac{\partial V}{\partial h})^2*u^2(h)+(\dfrac{\partial V}{\partial d})^2*u^2(d)}$$


```{r}
V <- function(h,d) (pi*d^2*h)/4
D(body(V), "d")
dVdd <- function(h,d) pi*(2*d)*h/4
D(body(V), "h")
dVdh <- function(h,d) pi*d^2/4
D(body(V), "h")
```
3)
```{r}
sredh <- mean(dt$wysokosc)
sredd <- mean(dt$srednica)
```


4)

$$u_A=\dfrac{\sigma(d)}{\sqrt n}$$

```{r}
u_A_h <- sd(dt$wysokosc)/sqrt(nrow(dt))
u_A_d <- sd(dt$srednica)/sqrt(nrow(dt))
```

5)
```{r}
u_B_h <- 0.05/sqrt(3)

```

Ponieważ dokladność suwmiarki wynosi 0.05mm, to maksymalny błąd pomiaru wynosi 0.025 mm.
Ponieważ nie został wskazany rozkład błędów suwmiarki, to przyjmujemy, że jest to rozkład jednostajny.
Dodatkowo, poniewsaż $\delta x=0,025$ czyli niepewność typu B będzie wyrażona wzorem 

6)
$$u(d)=\sqrt{u^2_A(d)+u^2_B(d)}~~~~~u(h)=\sqrt{u^2_A(h)+u^2_B(h)}$$

```{r}
u_h <- sqrt(u_A_h^2 + u_B_h^2)
```






```{r}





















3. obliczenia średnich wartości składowych h i d,
$$\bar{h}=\dfrac{1}{n}\sum_{i=1}^{n}h_i$$
$$\bar{d}=\dfrac{1}{n}\sum_{i=1}^{n}d_i$$


4. obliczenia niepewności standardowych typu A uA dla obu składowych,
$$u_A(h)=\sqrt{\dfrac{1}{n(n-1)}\sum_{i=1}^{n}(h_i-\bar{h})^2}$$
5. obliczenia niepewności standardowych typu B uB dla obu składowych,
$$u_B(h)=\dfrac{0.05}{\sqrt{3}}$$
6. niepewności standardowe złożone u dla obu składowych,
$$u(h)=\sqrt{u^2_A(h)+u^2_B(h)}$$
```{r}

```

