---
title: "lab2"
author: "Antoniuk Davyd"
date: "2024-10-22"
output: html_document
---

```{r setup, include=FALSE}
knitr::opts_chunk$set(echo = TRUE)
```

Na podstawie danych w tabeli dotyczących pomiaru wysokości walca (w mm) oraz jego średnicy (w mm),
dokonaj oceny niepewności objętości walca. Pomiarów dokonano suwmiarką o dokładności równej 0.05mm.

```{r}
wysokosc <- c(67.85, 67.90, 67.90, 67.85, 67.95, 67.90, 67.90, 67.95, 67.90)
srednica <- c(16.00, 15.90,15.95,15.90,15.95,16.00,15.95,15.90, 15.95)
dt <- data.frame(wysokosc=wysokosc, srednica=srednica)
dt
```

1.wzór na objętość,
V(d,h)=(pi*d^2*h)/4

$$V(d,h)=\dfrac{\pi*d^2*h}{4}$$
2. wzór na niepewność standardową pomiaru pośredniego wraz z wyliczonymi pochodnymi
$$u(V)=\sqrt{(\dfrac{\partial V}{\partial h})^2*u^2(h)+(\dfrac{\partial V}{\partial d})^2*u^2(d)}$$


```{r}
V <- function(h,d) (pi*d^2*h)/4
D(body(V), "d")
dVdd <- function(h,d) pi*(2*d)*h/4
D(body(V), "h")
dVdh <- function(h,d) pi*d^2/4
D(body(V), "h")
```
3)
```{r}
sredh <- mean(dt$wysokosc)
sredd <- mean(dt$srednica)
```


4)

$$u_A=\dfrac{\sigma(d)}{\sqrt n}$$

```{r}
u_A_h <- sd(dt$wysokosc)/sqrt(nrow(dt))
u_A_d <- sd(dt$srednica)/sqrt(nrow(dt))
```

5)


Ponieważ dokladność suwmiarki wynosi 0.05mm, to maksymalny błąd pomiaru wynosi 0.025 mm.
Ponieważ nie został wskazany rozkład błędów suwmiarki, to przyjmujemy, że jest to rozkład jednostajny.
Dodatkowo, poniewsaż $\delta x=0,025$ czyli niepewność typu B będzie wyrażona wzorem 

6)
$$u(d)=\sqrt{u^2_A(d)+u^2_B(d)}~~~~~u(h)=\sqrt{u^2_A(h)+u^2_B(h)}$$
```{r}
delta_x<- 0.025

u_B_h <- u_B_d <-delta_x/sqrt(3)
```


```{r}
u_h <- sqrt(u_A_h^2 + u_B_h^2)
u_d <- sqrt(u_A_d^2 + u_B_d^2)
```


7)niepewnośc standardowa uC pomiaru pośredniego dla V
$$u(V)=\sqrt{(\dfrac{\partial V}{\partial d})^2*u^2(h)+(\dfrac{\partial V}{\partial h})^2*u^2(d)}$$

```{r}
u_V <- sqrt(dVdh(sredh,sredd)^2*u_h^2 + dVdd(sredh,sredd)^2*u_d^2)
```

8)
Poniewaz wartosc 1 - alpha nie zostala okreslona , to przyjmujemy ja na poziomie 0.95, a do wyznaczenia wspolczynika rozszerzenia k wiezmiemy kwantyl rozkladu t-studenta 

```{r}
k <- qt(0.975, nrow(dt)-1)
U_V <- k*u_V
```

9)
```{r}
V <- V(sredh,sredd)
```


$$V(d,h)=13557.46\pm/-76.73376$$
#ZADANIE 2

Przyspieszenie ziemskie g może być mierzone za pomocą wahadła matematycznego. Załóżmy, że analizowane
wahadło ma długość l = (0.9295 ± 0.0010)m. Natomiast podczas pomiaru okresu drgań wahadła otrzymano
następujący rezultat: T = (1.936 ± 0.004)s. Dodatkowo zakładamy, iż przy podaniu przytoczonych wyżej
wyników uwzględniono poziom ufności 1 − α = 0.95. Na podstawie powyższych danych obliczy wartość
przyspieszenia ziemskiego w analogicznych warunkach geograficznych

Dodatkowo wiemy, że okres drgań wahadła matematycznego jest wyrażone wzorem
$$T=2\pi\sqrt{\dfrac{l}{g}}$$
Raport przedstaw w podobnej postaci jak w zadaniu pierwszym, pomijając zbędne elementy

$$g=\dfrac{4\pi^2*l}{T^2}$$

$$u_c(v)=\sqrt{(\dfrac{\partial v}{\partial l})^2*u^2(l)+(\dfrac{\partial v}{\partial T})^2*u^2(T)}$$

4,5,6 punkty odpadają  
```{r}
l <- 0.9295 
delta_l <- 0.0010
T <- 1.936 
delta_T <- 0.004  
pi_value <- pi  


g <- (4 * pi_value^2 * l) / (T^2)
```

$$\left( \frac{\Delta g}{g} \right)^2 = \left( \frac{\Delta l}{l} \right)^2 + 4 \left( \frac{\Delta T}{T} \right)^2$$

```{r}
relative_error_l <- delta_l / l
relative_error_T <- delta_T / T
relative_error_g <- sqrt(relative_error_l^2 + 4 * relative_error_T^2)
delta_g <- g * relative_error_g 
```

```{r}
g
delta_g
```

$$g=9.790355\pm0.04180468 m/s^2$$


