---
title: "Laboratorium 2. Niepewność pomiaru pośredniego"
author: "Antoniuk Davyd"
date: "2024-10-22"
output: html_document
---

```{r setup, include=FALSE}
knitr::opts_chunk$set(echo = TRUE)
```
### **Zadanie1**
Na podstawie danych w tabeli dotyczących pomiaru wysokości walca (w mm) oraz jego średnicy (w mm),
dokonaj oceny niepewności objętości walca. Pomiarów dokonano suwmiarką o dokładności równej 0.05mm.

```{r}
wysokosc <- c(67.85, 67.90, 67.90, 67.85, 67.95, 67.90, 67.90, 67.95, 67.90)
srednica <- c(16.00, 15.90,15.95,15.90,15.95,16.00,15.95,15.90, 15.95)
dt <- data.frame(wysokosc=wysokosc, srednica=srednica)
dt
```

1.wzór na objętość,
V(d,h)=(pi*d^2*h)/4

$$V(d,h)=\dfrac{\pi*d^2*h}{4}$$
2. wzór na niepewność standardową pomiaru pośredniego wraz z wyliczonymi pochodnymi
$$u(V)=\sqrt{(\dfrac{\partial V}{\partial h})^2*u^2(h)+(\dfrac{\partial V}{\partial d})^2*u^2(d)}$$

Funkcje pochodne
```{r}
V <- function(h,d) (pi*d^2*h)/4
D(body(V), "d")
dVdd <- function(h,d) pi*(2*d)*h/4
D(body(V), "h")
dVdh <- function(h,d) pi*d^2/4
D(body(V), "h")
```

3)
```{r}
sredh <- mean(dt$wysokosc)
sredd <- mean(dt$srednica)
```


4)

$$u_A=\dfrac{\sigma(d)}{\sqrt n}$$

```{r}
u_A_h <- sd(dt$wysokosc)/sqrt(nrow(dt))
u_A_d <- sd(dt$srednica)/sqrt(nrow(dt))
```

5)\
Ponieważ dokladność suwmiarki wynosi 0.05mm, to maksymalny błąd pomiaru wynosi 0.025 mm.
Ponieważ nie został wskazany rozkład błędów suwmiarki, to przyjmujemy, że jest to rozkład jednostajny.
Dodatkowo, poniewsaż $\delta x=0,025$ czyli niepewność typu B będzie wyrażona wzorem 
$$u_B(d)=\dfrac{\delta x}{\sqrt{3}}$$

6)
$$u(d)=\sqrt{u^2_A(d)+u^2_B(d)}~~~~~u(h)=\sqrt{u^2_A(h)+u^2_B(h)}$$
```{r}
delta_x<- 0.025
u_B_h <- u_B_d <-delta_x/sqrt(3)
```

```{r}
u_h <- sqrt(u_A_h^2 + u_B_h^2)
u_d <- sqrt(u_A_d^2 + u_B_d^2)
```

7)niepewnośc standardowa uC pomiaru pośredniego dla V\
$$u(V)=\sqrt{(\dfrac{\partial V}{\partial d})^2*u^2(h)+(\dfrac{\partial V}{\partial h})^2*u^2(d)}$$

```{r}
u_V <- sqrt(dVdh(sredh,sredd)^2*u_h^2 + dVdd(sredh,sredd)^2*u_d^2)
```

8)\
Poniewaz wartosc 1 - alpha nie zostala okreslona , to przyjmujemy ja na poziomie 0.95, a do wyznaczenia wspolczynika rozszerzenia k wiezmiemy kwantyl rozkladu t-studenta.

```{r}
k <- qt(0.975, nrow(dt)-1)
U_V <- k*u_V
```

9)\
```{r}
V <- V(sredh,sredd)
```


$$V(d,h)=13557.46\pm-76.73376$$


### **ZADANIE 2**

Przyspieszenie ziemskie g może być mierzone za pomocą wahadła matematycznego. Załóżmy, że analizowane
wahadło ma długość l = (0.9295 ± 0.0010)m. Natomiast podczas pomiaru okresu drgań wahadła otrzymano
następujący rezultat: T = (1.936 ± 0.004)s. Dodatkowo zakładamy, iż przy podaniu przytoczonych wyżej
wyników uwzględniono poziom ufności 1 − α = 0.95. Na podstawie powyższych danych obliczy wartość
przyspieszenia ziemskiego w analogicznych warunkach geograficznych

Dodatkowo wiemy, że okres drgań wahadła matematycznego jest wyrażone wzorem
$$T=2\pi\sqrt{\dfrac{l}{g}}$$
Raport przedstaw w podobnej postaci jak w zadaniu pierwszym, pomijając zbędne elementy\

## AD 1
***
$$g=\dfrac{4\pi^2*l}{T^2}$$


## AD 2
***

Pochodna po l
$$\dfrac{\partial v}{\partial l}=\dfrac{4\pi^2}{T^2}$$

Pochodna po t
$$\dfrac{\partial v}{\partial T}=\dfrac{-8\pi^2*l}{T^3}$$

Wzór na niepewność pomiaru pośredniego jest
$$u_c(g)=\sqrt{(\dfrac{\partial g}{\partial l})^2*u^2(l)+(\dfrac{\partial g}{\partial T})^2*u^2(T)}$$

Wzór na niepewność standardową pomiaru pośredniego wraz z wyliczonymi pochodnymi
```{r}
g <- function(l,t)
  (pi*2)^2*l/t^2
D(body(g), "l")
```

```{r}
dgdl <- function(l,t)
  (pi*2)^2/t^2
D(body(g), "t")
```

```{r}
dgdt <- function(l,t)
  -((pi*2)^2*l*(2*t/(t^2)^2))
```

## AD 3
***
Obliczenia średnich romiarów składowych są niemożliwe do wykonania ponieważ w zadaniu są podane pomiaru dokonane tylko raz wpisujemy zatem wartości zmierzonych wielkości.

```{r}
sred_l <- 0.9295
sred_t <- 1.936
```

## AD 4
***
Nie możliwe jest niepewnosci standardowych typu A ponieważ t liczy się na podstawie proby a w zadaniu podane są pojedyncze wartości.\
## AD 5
***
Do obliczenia niepewności standardowej typu B wykorzystamy podane niepewności rozszerzone obu składowych pomiaru.Do obliczenia niepewności standardowej użyjemy wspólczynnika rozszerzonego obliczonego za pomocą kwantyla rozkładu normalnego.\
```{r}
k <- qnorm(0.975)
uB_l <- 0.001/k
uB_t <- 0.004/k
```

## AD 6
***
Ponieważ na niepewność zlożoną skladają się zarówno niepewności standardowa typu A i typu B a w naszym 
zadaniu mamy tylko niepewność typu B to możemy przyjąć że jest to niepewność zlożona.\

## AD 7
***
Aby policzyć niepewność standardową pomiaru pośredniego g musimy wstawić obliczone wartości do wzoru z punktu 2.\

```{r}
u_g <- sqrt(dgdl(sred_l,sred_t)^2*uB_l^2 + dgdt(sred_l,sred_t)^2*uB_t^2)
u_g
```
## AD 8 
***
Obliczając niepewność rozszerzoną pomiaru g wykorzystamy ten sam współczynnik rozszerzenia co w punkcie 5\ 
```{r}
U_g <- u_g*k
U_g
```

## AD 9
***
```{r}
g_pom <- g(sred_l,sred_t)
g_pom
```

Wynik pomiaru zapisujemy wędług następujący sposób
$$g=9.790355\pm0.04180468 m/s^2$$
