---
title: "Laboratorium 3"
author: "Antoniuk Davyd"
date: "2024-11-05"
output: html_document
---
```{r setup, include=FALSE}
knitr::opts_chunk$set(echo = TRUE)
```

Na podstawie danych w tabeli dotyczących pomiaru wysokości stożka (w mm) oraz jego średnicy (w mm), dokonaj oceny niepewności objętości stożka. Pomiarów dokonano suwmiarką o dokładności równej 0.05mm. Dla zmiennej *Średnica* to rozkład prostokątny natomiast dla zmiennej *Wysokość* trójkątny.

```{r}
coordinates_df <- data.frame(
  srednica = c(20.65, 20.75, 20.95, 21.00, 20.85, 20.75, 20.75, 20.65, 20.85, 20.95),
  wysokosc = c(45.15, 45.20, 45.20, 45.15, 45.35, 45.30, 45.20, 45.15, 45.35, 45.25)
)
print(coordinates_df)
```

Wszelkie obliczenia oraz wyniki umieść w Rmarkdown, wg kolejności:\
1. wzór na objętość,\
2. wzór na niepewność standardową pomiaru pośredniego wraz z wyliczonymi pochodnymi,\
3. obliczenia średnich wartości składowych *h* i *d*,\
4. obliczenia niepewności standardowych typu A $u_A$ dla obu składowych,\
5. obliczenia niepewności standardowych typu B $u_B$ dla obu składowych,\
6. niepewności standardowe złożone *u* dla obu składowych,\
7. niepewnośc standardowa $u_C$ pomiaru pośredniego dla *V*,\
8. niepewność rozszerzoną *U* pomiaru pośredniego dla *V*\
9. wynik pomiaru wg standardu zapisu przyjętego w normie.\

## **AD 1**
***
Wzór na objętość stożka
$$V = \frac{1}{12} \pi r^2 h$$

## **AD 2**
***
Wzór na niepewność standardową pomiaru pośredniego

$$u(V) = \sqrt{\left( \frac{\partial V}{\partial r}  \right)^2\cdot u^2(r) + \left( \frac{\partial V}{\partial h} \right)^2\cdot u^2(h)}$$
gdzie:\
$\frac{\partial V}{\partial r}$ i $\frac{\partial V}{\partial h}$ to pochodne cząstkowe funkcji V po r i h.\

**Obliczenie pochodnych: **\
Pochodna po r
$$\frac{\partial V}{\partial r} = \frac{1}{6} \pi r h$$

Pochodna po h
$$\frac{\partial V}{\partial h} = \frac{1}{12} \pi r^2$$
**Funkcje dla pochodnych: **
```{r}
V <- function(r, h) {
  (1/12) * pi * r^2 * h
}

dV_dr <- function(r, h) {
  (1/6) * pi * r * h
}

dV_dh <- function(r, h) {
  (1/12) * pi * r^2
}
```

## **AD 3**
***

Obliczenia średnich wartości składników *h* i *d*.

```{r}
srednia_d <- mean(coordinates_df$srednica)
srednia_h <- mean(coordinates_df$wysokosc)
cat("Średnia wartość średnicy:", srednia_d, "\n")
cat("Średnia wartość wysokości:", srednia_h, "\n")
```

## **AD 4**
***

Obliczenia niepewności standardowych typu A $u_A$ dla obu składowych,\
Niepewność standardowa typu A dla średnicy:
$$u_A(d) = \frac{s(d)}{\sqrt{n}}$$
Niepewność standardowa typu A dla wysokości:
$$u_A(h) = \frac{s(h)}{\sqrt{n}}$$
gdzie:\
$s(d)$ i $s(h)$ to odchylenia standardowe dla średnicy i wysokości,a $n$ to liczba pomiarów.
```{r}
uA_d <- sd(coordinates_df$srednica) / sqrt(length(coordinates_df$srednica))
uA_h <- sd(coordinates_df$wysokosc) / sqrt(length(coordinates_df$wysokosc))
cat("Niepewność standardowa typu A dla średnicy:", uA_d, "\n")
cat("Niepewność standardowa typu A dla wysokości:", uA_h, "\n")
```

## **AD 5**
***

Obliczenia niepewności standardowych typu B $u_B$ dla obu składowych.\
Ponieważ dokladność suwmiarki wynosi 0.05mm, to maksymalny błąd pomiaru wynosi 0.025 mm.\
Niepewność standardowa typu B dla średnicy:
$$u_B(d) = \frac{0.025}{\sqrt{3}}$$

Niepewność standardowa typu B dla wysokości:
$$u_B(h) = \frac{0.025}{\sqrt{6}}$$

```{r}
uB_d <- 0.025 / sqrt(3)
uB_h <- 0.025 / sqrt(6)
cat("Niepewność standardowa typu B dla średnicy:", uB_d, "\n")
cat("Niepewność standardowa typu B dla wysokości:", uB_h, "\n")
```
## **AD 6**
***

Niepewności standardowe złożone u dla obu składników
$$u(d) = \sqrt{u^2_{A}(d) + u^2_{B}(d)}~~~~~~~~u(h) = \sqrt{u^2_{A}(h) + u^2_{B}(h)}$$

```{r}
u_d <- sqrt(uA_d^2 + uB_d^2)
u_h <- sqrt(uA_h^2 + uB_h^2)
cat("Złożona niepewność standardowa u dla średnicy:", u_d, "\n")
cat("Złożona niepewność standardowa u dla wysokości:", u_h, "\n")
```

## **AD 7**
*** 
Niepewnośc standardowa $u_C$ pomiaru pośredniego dla *V*\
*Aby policzyć niepewność standardową pomiaru pośredniego V musimy wstawić obliczone wartości do wzoru z punktu 2*

```{r}
u_V <- sqrt((dV_dr(srednia_d, srednia_h) * u_d)^2 + (dV_dh(srednia_d, srednia_h) * u_h)^2)
cat("Niepewność standardowa u_C pomiaru pośredniego dla V:", u_V, "\n")
```

## **AD 8**
***
Niepewność rozszerzoną *U* pomiaru pośredniego dla *V*

Ponieważ wartość *1-*$\alpha$ nie została określona  to przyjmujemy ją na poziomie 0.95 a do wyznaczenia wspólczynnika rozszerzenia k weżmiemy wartość  kwantył rozkładu t-Studenta.

```{r}
k <- qt(0.975,df=nrow(coordinates_df)-1)
U_V <- k*u_V
cat("Niepewność rozszerzona U pomiaru pośredniego dla V:", U_V, "\n")
```

## **AD 9**
***
```{r}
V <- V(srednia_d,srednia_h)
cat("Wartość pomiaru pośredniego V:", V, "\n")
```

Wynik pomiaru wg standardu zapisu przyjętego w normie

$$V=5130.362\pm47.37816 [j.p]$$



